臺灣雲林地方法院刑事判決　　　　　　　 93年度易字第105號
公　訴　人　臺灣雲林地方法院檢察署檢察官
被　　　告　乙○○　男　53歲.
選任辯護人　林永山律師
上列被告因傷害案件，經檢察官提起公訴（93年度偵字第609號）
，本院判決如下：
    主  文
乙○○傷害人之身體，累犯，處罰金壹仟伍佰元，如易服勞役，
以佰元折算壹日。
    事  實
一、乙○○前於民國88年8月8日，因竊盜案件，經臺灣高等法院
    臺南分院以88年度上易字第742號判處有期徒刑4月確定，甫
    於90年6月5日易科罰金執行完畢。
二、緣丙○○（業經本院發布通緝，另行審結）於民國92年元月
    間，向乙○○購買活動砂石機乙部，因所交付之支票遭退票
    ，尚欠尾款新臺幣（下同）30餘萬元未償還，乙○○乃四處
    尋找丙○○下落。於92年7 月24日上午10時30分許，乙○○
    在雲林縣斗六市○○里○○路萬年橋旁之工地尋獲丙○○，
    乃向丙○○催討尾款，但丙○○無力償還，乙○○表示欲將
    上開活動砂石機拖回，雙方因此發生爭執，乙○○乃基於傷
    害人身體之犯意，徒手與丙○○發生互毆，致丙○○受有右
    胸及左前額外傷（起訴書誤寫為右眼窩瘀傷）等傷害，而乙
    ○○亦受有胸腹交接處及右腹擦傷及輕微瘀傷等傷害。
三、案經丙○○訴由雲林縣警察局斗六分局報請臺灣雲林地方法
    院檢察署檢察官偵查起訴。
    理  由
一、訊之被告乙○○，固坦承於上述時間、地點，因向告訴人丙
    ○○催討砂石機之貨款，進而發生爭執及互毆，其本身受有
    胸腹交接處及右腹擦傷及輕微瘀傷等事實，惟矢口否認有公
    訴人所指訴傷害告訴人丙○○之犯行，辯稱：當時是丙○○
    先拿兇器要刺我，我們才發生拉扯，而且當天並沒有看見丙
    ○○有受傷云云。
二、經查：
  (一)告訴人丙○○於警訊中指訴：因乙○○欲將砂石機拖回，我
    希望給我幾天處理，但乙○○不肯，就出拳毆打我臉部及胸
    口，我被毆打倒地，才會拿工地的起子防衛等語，係指稱被
    告乙○○先行動手毆打告訴人丙○○。而告訴人丙○○上開
    指訴情節，核與其所受之右胸及左前額外傷等傷害情形（如
    後述(三)）相符。又依當時情形，告訴人丙○○尚積欠被告乙
    ○○貨款30餘萬元未償還，自知理虧，應不致於先行動手毆
    打債權人乙○○。且被告乙○○於警訊中係供稱當時係先與
    丙○○發生空手互毆，丙○○才拿起尖頭螺絲起子等語，亦
    非告訴人丙○○先行持兇器出手傷人。是被告乙○○於本院
    辯稱當時是丙○○先拿兇器要刺伊云云，應不可採。
  (二)復正當防衛必須對於現在不法之侵害始得為之，侵害業已過
    去，或無從分別何方為不法侵害之互毆行為，均不得主張防
    衛權，而衡之一般社會經驗法則，互毆係屬多數動作構成單
    純一罪而互為攻擊之傷害行為，縱令一方先行出手，而還擊
    之一方在客觀上苟非單純對於現在不法之侵害為必要排除之
    反擊行為，因其本即有傷害之犯意存在，則對其互為攻擊之
    還手反擊行為，亦無主張防衛權之餘地，最高法院92年度台
    上字第3039號、90年度台上字第3144號判決意旨可資參照。
    而本件被告乙○○既係先與告訴人丙○○發生互毆，並無從
    認定告訴人丙○○先有不法之侵害行為，則被告乙○○主張
    防衛權亦屬無理由。
  (三)又告訴人丙○○及被告乙○○於92年7月24日下午5時30分及
    同日下午5 時55分，先後前往雲林醫院（現為國立臺灣大學
    醫學院附設醫院雲林分院）就診，經診斷結果告訴人丙○○
    及被告乙○○分別受有「右胸及左前額外傷」及「胸腹交接
    處、右腹有擦傷及輕微瘀傷」等傷害，並均自訴係鬥毆所致
    ，此有該院93年7月5日93台大雲分歷字第1340號函及告訴人
    丙○○與被告乙○○之急診病歷各1 份在卷可稽。是告訴人
    丙○○及被告乙○○於92年7 月24日當天確有因與人鬥毆而
    受傷之情形，可予認定。而告訴人丙○○與被告乙○○互為
    指控當日遭對方毆打受傷，顯見上開所受傷害應係其2 人互
    毆所致無訛。被告乙○○辯稱當天並未看見告訴人丙○○受
    傷云云，亦不可採。
  (四)此外，復有買賣契約1紙、支票及退票理由單各1紙、砂石機
    之照片2 張在卷可參。本件事證明確，被告乙○○傷害告訴
    人丙○○之犯行已可認定，應依法予以論罪科刑。
三、核被告乙○○所為，係犯刑法第277條第1項之傷害罪。被告
    乙○○曾於88年8月8日，因竊盜案件，經臺灣高等法院臺南
    分院以88年度上易字第742號判處有期徒刑4月確定，甫於90
    年6月5日易科罰金執行完畢，有卷附臺灣高等法院被告全國
    前案紀錄表可憑，其於前案有期徒刑執行完畢後，5 年以內
    再犯本件有期徒刑以上之罪，為累犯，依刑法第47條規定，
    應加重其刑。爰審酌被告曾有詐欺、竊佔、贓物等前科，有
    上開前案紀錄表可佐，素行並非良好，雖有傷害告訴人之行
    為，但係為索討貨款，才與債務人發生爭執進而互毆，且其
    本身亦受有傷害，告訴人所受傷害亦屬輕微，及被告否認犯
    行等一切情狀，量處如主文所示之刑，並諭知易服勞役之折
    算標準。
據上論斷，應依刑事訴訟法第299條第1項前段，刑法第277條第1
項、第47條、第42條第2項，罰金罰鍰提高標準條例第1條前段、
第2條，判決如主文。
本案經檢察官甲○○到庭執行職務。
中　　華　　民　　國　　94　　年　　5 　　月　　5 　　日
                  刑事第三庭  審判長  法  官  劉  國  賓
                                      法  官  蘇  錦  秀
                                      法  官  廖  國  勝
以上正本證明與原本無異。
如不服本判決，應於判決送達後10日內，向本院提出上訴狀。
                                      書記官  林  汎  柏
中　　華　　民　　國　　94　　年　　5 　　月　　5 　　日
【附錄本案論罪科刑法條全文】：
刑法第277條：
傷害人之身體或健康者，處三年以下有期徒刑、拘役或一千元以
下罰金。
犯前項之罪因而致人於死者，處無期徒刑或七年以上有期徒刑；
致重傷者，處三年以上十年以下有期徒刑。
